【裁判字號】    98,財管,49
【裁判日期】    980610
【裁判案由】    選任遺產管理人
【裁判全文】
臺灣高雄地方法院民事裁定              98年度財管字第49號
聲  請  人  永豐商業銀行股份有限公司
法定代理人  乙○○
非訟代理人  甲○○
上聲請人聲請選任被繼承人丙○○之遺產管理人，本院裁定如下
：
    主  文
選任林柏瑞律師為被繼承人丙○○（女，民國五十二年五月五日
出生，民國九十七年八月二十二日死亡，身分證統一編號：Ｚ0
00000000號，生前最後設籍：高雄市三民區○○○路一
百零六之二號二十二樓）之遺產管理人。
程序費用新臺幣壹仟元由被繼承人丙○○之遺產負擔。
    理  由
一、按「繼承開始時，繼承人之有無不明者，由親屬會議於一個
    月內選定遺產管理人，並將繼承開始及選定遺產管理人之事
    由，向法院報明。」、「無親屬會議或親屬會議未於前條所
    定期限內選定遺產管理人者，利害關係人或檢察官，得聲請
    法院選任遺產管理人，並由法院依前項規定為公示催告。」
    、又「先順序繼承人均拋棄其繼承權時，由次順序之繼承人
    繼承，其次順序之繼承人有無不明或第四順序之繼承人均拋
    棄其繼承權者，準用關於無人承認繼承之規定。」，民法第
    1177條、第1178條第2 項、第1176條第6 項分別定有明文。
二、本件聲請意旨略以：被繼承人丙○○（女，民國○○年○ 月○
    日生，身分證統一編號：Ｚ000000000號，生前最後住所：高
    雄市三民區○○○路106 之2 號22樓）於97年8 月22日死亡
    ，惟其生前於93年1 月9 日向聲請人借款新臺幣（下同）25
    0 萬元；於94年6 月6 日向聲請人借款197 萬元；於94年6
    月7 日向聲請人借款19萬元，尚積欠本金3,725,002 元未為
    清償，而其繼承人均已拋棄繼承權，是否仍有應繼承之人不
    明，且其親屬會議未於1 個月內選定遺產管理人，為確保聲
    請人之權利，爰依法聲請選任林柏瑞律師為被繼承人丙○○
    之遺產管理人等語。
三、經查：
  (一)聲請人主張之前揭事實，業據其提出本票影本3 紙、行政院
    金融監督管理委員會95年11月13日金管銀(六)字第0950047673
    0 號函、本院家事庭98年3 月11日雄院高98繼司金第144 號
    函、本院家事庭98年3 月11日雄院高98繼司金第3685號函各
    1 份等件為證，並經本院依職權調取本院97年度繼字第3685
    號、本院98年度繼字第144 號拋棄繼承權卷宗核閱屬實，堪
    信為真實。而聲請人為被繼承人丙○○之債權人，自應屬利
    害關係人無訛。又被繼承人丙○○之繼承人均已依法拋棄繼
    承，復查無其他合法繼承人存在，揆諸前揭規定，被繼承人
    丙○○之遺產自應準用關於無人承認繼承之規定，參以其親
    屬會議並未於死亡發生之日起1 個月內為其選定遺產管理人
    並呈報本院，是聲請人以利害關係人之地位，向本院聲請選
    任被繼承人丙○○之遺產管理人，自屬有據。
  (二)本院審酌：被繼承人丙○○前揭現存之合法繼承人既均已依
    法拋棄繼承，本無義務就其遺產再為管理，且由渠等既已行
    使法律所賦予之拋棄繼承權，可知顯已不願再與被繼承人丙
    ○○之遺產有何糾葛；況擔任遺產管理人，主要係彙整被繼
    承人之財產，踐行被繼承人債權、債務之確認，並作適法合
    理之分配，且於有繼承人承認繼承時或遺產分配後，尚有剩
    餘時，將遺產移交繼承人或國庫，此須熟悉相關法律程序進
    行遺產處分，經本院依聲請人聲請徵詢林柏瑞律師後，林柏
    瑞律師願意以其專業知識管理及處理被繼承人丙○○後續之
    遺產問題，爰選任林柏瑞律師為本件之遺產管理人。另因本
    件被繼承人丙○○之全部繼承人均拋棄繼承，而「準用」無
    人承認繼承之規定，與繼承人有無不明之情形尚屬有間，是
    民法第1178條第1 項關於承認繼承之公示催告，即無準用之
    餘，附此敘明。
四、依非訟事件法第157 條、第24條第1 項，裁定如主文。
中    華    民    國    98    年    6    月     10    日
                  家事法庭  司法事務官  林于莙
上為正本係照原本作成。
如對本裁定抗告，須於裁定送達後10日之不變期間內，向本院提
出抗告狀，並繳納抗告費新臺幣1,000 元。
中    華    民    國    98    年    6     月    10    日
                            書  記  官  李冠毅


司法院資訊處製作；財團法人民間司法改革基金會備份。
